【裁判字號】    90,判,2116
【裁判日期】    901115
【裁判案由】    有關稅捐事務
【裁判全文】
最  高  行  政  法  院  判  決                    九十年度判字第二一一六號
    原      告  甲○○○
    被      告  財政部臺灣省中區國稅局
    代  表  人  楊重華
右當事人間因有關稅捐事務事件，原告不服行政院中華民國八十九年二月十四日台八
十九訴字第○四三六五號再訴願決定，提起行政訴訟。本院判決如左︰
    主  文
原告之訴駁回。
訴訟費用由原告負擔。
    事  實
緣原告為勁寶兒嬰幼學苑負責人，該學苑八十四年度給付納稅義務人租賃、薪資所得
計新台幣（以下同）七、一四一、七五五元，未依所得稅法規定辦理扣繳，案經被告
查獲，經依行為時所得稅法第一百十四條第一款前段規定責令原告補繳應扣未扣稅款
一五四、○六九元及補報扣繳憑單。原告未於期限內補繳稅款及補報扣繳憑單，被告
遂按應扣未扣稅款處以三倍之罰鍰計四六二、二○○元。原告不服，申請復查，未獲
變更，循序提起訴願及再訴願均遭駁回，原告猶未甘服，提起行政訴訟，經本院八十
八年十月二十五日八十八判牢三七四二號判決「再訴願決定撤銷由受理再訴願機關重
為實體上之決定」，案經行政院八十九年二月十四日台八九訴字第○四三六五號再訴
願決定「再訴願駁回」予以駁回，原告仍未甘服，再次提起行政訴訟。茲摘兩造訴
辯意旨如次：
原告起訴意旨略謂：一、查原告係本件違章案件扣繳義務人，理應依所得稅法相關規
定履行扣繳及代繳稅款義務，初因原告誤認該學苑屬免納所得稅範疇，致未依稅法規
定對員工薪資及租賃支出辦理扣繳，唯被告仍應依法對於原告違章行為進行處分，而
非將原告一昧以納稅義務人之身份，逕行開具繳款書認定被告給付員工薪資中有應扣
未扣稅款，試問被告以何資料認定原告支付予員工吳淑玲等薪資中有應扣未扣稅款？
況原告已舉證吳淑玲等「八十四年員工薪資所得免稅額申報表」證明，而確定被告所
認定原告員工所領薪資中有應扣未扣稅款情節確實有誤時，被告仍拒絕改變其不當違
失之行政處分。二、本案被告一開始便將原告扣繳義務人誤認為納稅義務人，而進行
稅捐稽徵法中對稅捐核課、開徵及保全程序，明顯已適用法令錯誤，因原告支付員工
吳淑玲等人薪資中果真有漏扣應扣未扣稅款情事，亦僅單純違反所得稅法扣繳規定罰
鍰行為，並無稅捐稽徵去第二十四條第一項之納稅義務人因欠稅捐應保全之情事，因
欠稅主體及納稅義務人仍為吳淑玲等員工，故原告財產目無需受禁止處分，否則納稅
責任義務以已由扣繳義務的原告悉數承擔，於法自有未合。三、全案爭執係被告將原
告扣繳義務人未履行行為，誤為係納稅義務人欠稅未繳事件，而逕行認定吳淑玲等人
八十四年薪資中原告有應扣未扣稅款後，以納稅義務人欠稅方式處理，且原告於八十
六年三月二十六日補行申報復遭被告拒絕，造成原告權益受損始提起復查，被告及上
其級機闢乃陸續引用僅適用於納稅義務人條文之稅捐稽徵法第三十五條第一項第一款
駁回原告復查、訴願等行政救濟，實為明顯違失決定，亦可窺出被告及一再訴願決定
機關已將原告於稅法中之義務權利及身份立場混淆，故其原處分已因違法及不當而陷
原告權利受損。處分之不當在於違失認定原告未履行扣繳義務下，在給付吳淑玲等人
八十四年薪資中有應扣未扣稅款而處分原告罰鍰，而給付吳淑玲等人八十五年薪資則
無應扣未扣稅款，顯然有違事理。處分之違法係將原告財產以納稅人欠稅予以禁止處
分。綜上所陳，懇請鈞院審酌，一併撤銷被告對原告違失罰鍰及財產禁止處分之行政
處分等語。
被告答辯意旨略謂：一、按「扣繳義務人如有左列情事之一者，分別依各該款規定處
罰：一、扣繳義務人未依第八十八條規定扣繳稅款者，除限期責令補繳應扣末扣或短
扣之稅款及補報扣繳憑單外，並按應扣未扣或短扣之稅額處一倍之罰鍰；其未於限期
內補繳應扣未扣或短扣之稅款，或不按實補報扣繳憑單者，應按應扣朱扣或短扣之稅
額處三倍之罰鍰。」為所得稅法第一百十四條第一款所明定，乃「依照兒童福利法及
托兒所設置辦法設立之托兒所，及依據幼稚教育法設立之幼稚園，其教職員薪資，始
可適用所得稅法第四條第二款之規定，免納所得稅。」為財政部七十四年四月八日台
財稅第一四○九○號函所釋示。二、查原告為勁寶兒嬰幼學苑負責人，亦即所得稅法
第八十九條規定之扣繳義務人，對於該單位於八十四年一月一日至八十四年十二月三
十一日給付納稅義務人之租賃、薪資所得計七、一四一、七五五元，未依同法第八十
八條、第九十二條規定扣繳所得稅款一五四、○六九元，案經查獲並限於八十五年十
月二十三日前補繳應扣未扣稅額及補報扣繳憑單，惟原告未依限補報，有承諾書、通
知函等證據附卷可稽，違章事證明確，依首揭法條規定，初查按其應扣未扣稅額處三
倍之罰鍰四六二、二○○元，原告復查主張其開設之嬰幼學苑係經營托兒所、幼稚園
性質之事業，依所得稅法第四條第二款規定教職員薪資免納所得稅乙節，經被告復查
決定以經查被告於八十六年六月十日以中區國稅法字第八六○○三四○三六號函請原
告提示勁寶兒幼嬰幼學苑核准設立之證明文件供核，原告來函表示因設備不足，無法
立案，即未經合法立案之托兒所、幼稚園，揆諸前揭法條規定，初查裁處罰鍰並無不
合，復查後遂予維持。訴願、再訴願均持與被告相同之論見予以駁回。三、經查本案
原告提起再訴願時，已逾法定期限，原行政院再訴願決定以程序不合駁回其再訴願並
無不合，又行政罰並不以故意為必要，仍須以過失為其責任條件，司法院釋字第二七
五號資參照，是原告復查及訴願階段皆有錯誤，再訴願階段逾越法定期限亦為原告所
不爭，是初查、復查、訴願、再訴願均無違誤，至原告主張以扣繳義務人誤認為納稅
義務人部分，經查原告為勁寶兒嬰幼學苑負責人，亦即所得稅法第八十九條規定之扣
繳義務人，原告未依法扣繳，自應受罰，原告仍執前詞，殊無可採。基上論結，原處
分及所為復查、訴願、再訴願決定並無違誤，請依法駁回原告之訴等語。
   理  由
一、按「扣繳義務人未依第八十八條規定扣繳稅款者，除限期責令補繳應扣未扣或短
扣之稅款及補報扣繳憑單外，並按應扣未扣或短扣之稅額處一倍之罰鍰；其未於期限
內補繳應扣未扣或短扣之稅款，或不按實補報扣繳憑單者，應按應扣未扣或短扣之稅
額處三倍之罰鍰。」「依本法第八十八條應扣繳所得稅款之各類所得，如有依本法第
四條各款規定免納者，應免予扣繳。」分別為行為時所得稅法第一百十四條第一項第
一款及同法施行細則第八十三條第一項前段所明定。又依照兒童福利法及托兒所設置
辦法設立之托兒所，及依據幼稚教育法設立之幼稚園，其教職員薪資，始可適用所得
稅法第四條第二款之規定，免納所得稅，復經財政部七十四年四月八日台財稅字第一
四○九○號函釋有案。二、原告為勁寶兒嬰幼學苑負責人，亦即所得稅法第八十九條
規定之扣繳義務人，對於該單位於八十四年一月一日至八十四年十二月三十一日給付
納稅義務人之租賃、薪資所得計七、一四一、七五五元，未依同法第八十八、九十二
條規定扣繳所得稅款一五四、○六九元，案經查獲，被告分別以八十五年十月九日中
區國稅員林資字第八五○○五六七六號及八十五年十一月十一日中區國稅員林資字第
八五○○二一三九九號函請原告依限補繳及補報薪資所得扣繳稅款一一八、○六九元
及租賃所得扣繳稅款三六、○○○元，惟原告未依限補繳及補報，被告乃按其應扣未
扣稅額處三倍之罰鍰計四六二、二○○元，與前揭規定尚無不合。原告不服，循序提
起行政爭訟，起訴意旨詳如事實欄所載，要旨略稱：行政院訴願會未詳查審酌原告之
事實主張以程序不合法駁回，草率處理損害原告權益，又原告因整理資料不及逾期未
予處理致遭罰鍰，原告誤認該學苑屬免稅範疇，致未依規定扣繳，被告機關一昧以扣
繳義務人誤認為納稅義務人，適用法律錯誤等語。三、經查：(一)、被告以八十六年六
月十日中區國稅法字第八六○○三四○三六號函請原告提示勁寶兒嬰幼學苑設立登記
為托兒所、幼稚園之證明文件，惟原告表示該學苑因設備不足，未符合設立幼稚園之
規定，故無准予設立之證明文件，是其開設之勁寶兒嬰幼學苑為未立案之托兒所、幼
稚園，其教職員薪資非屬免稅所得，自應依行為時所得稅法第八十八條、第九十二條
規定辦理扣繳申報。(二)、原告未依規定辦理扣繳，被告限期補徵並補報扣繳憑單，原
告仍未能於期限內辦理，自應受罰。原告所稱不應以未登記未認定營業性質，而應以
實際經營性質予以認定應否免稅之詞，核與規定不符，尚不足採。四、綜上所述，該
學苑既未經合法立案，不符免稅規定，自應依法扣繳，被告按應扣未扣稅款處以三倍
之罰鍰，於法尚無不合，訴願決定及再訴願決定遞予維持原處分及復查決定，並無違
誤，原告起訴意旨經查無理由，應予駁回。
據上論結，本件原告之訴為無理由，爰依行政訴訟法施行法第二條、行政訴訟法第九
十八條第三項前段，判決如主文。
中    華    民    國      九十      年     十一       月     十五       日
                    最 高 行 政 法 院  第 二 庭
                                審 判 長 法  官      陳  石  獅
                                         法  官      林  家  惠
                                         法  官      彭  鳳  至
                                         法  官      高  啟  燦
                                         法  官      黃  合  文
右  正  本  證  明  與  原  本  無  異
                                         法院書記官  蘇  金  全
中    華    民    國      九十      年      十一      月      十九      日


司法院資訊處製作；財團法人民間司法改革基金會備份。
